【裁判字號】    90,易,2490
【裁判日期】    901129
【裁判案由】    違反就業服務法
【裁判全文】
臺灣高雄地方法院刑事判決                          九十年度易字第二四九號
    公  訴  人  臺灣高雄地方法院檢察署檢察官
    被      告  甲○○
    選任辯護人  王進勝
                黃淑芬
                吳賢明
    被      告  丙○○
右列被告等因違反就業服務法案件，經檢察官提起公訴（九十年度偵字第一五三一
號），本院判決如左：
    主  文
甲○○違反任何人不得媒介外國人非法為他人工作之規定，處罰金新臺幣壹拾萬元，
如易服勞役，以銀元參佰元即新臺幣玖佰元折算壹日。
丙○○違反雇主不得聘僱未經許可之外國人，其聘僱人數為貳人以上，處罰金新臺幣
壹拾萬元，如易服勞役，以銀元參佰元即新臺幣玖佰元折算壹日。
    事  實
一、甲○○明知玻利維亞籍男子MARISCAL CASTRO MIGUEL ANGEL（中文譯名為「黃」
    ）及另二名玻利維亞籍不詳姓名之男子共三人，並未經主管機關許可，其不得在
    我國工作，仍自民國八十八年四月初某日起，至同年六月中旬某日止，媒介「黃
    」等三名外國人，在高雄市○○區○○路六號「河西走廊ＰＵＢ」、同市○○區
    ○○街一六四號「驫ＰＵＢ」及屏東墾丁、臺南地區之不詳名稱餐廳，非法為樂
    器演奏之工作。丙○○則為前開「河西走廊ＰＵＢ」之股東，明知雇主不得聘僱
    未經許可之外國人，竟自八十八年四月初某日起，至同年五月十五日止，在「河
    西走廊ＰＵＢ」，以每人、每次新臺幣（下同）一千八百元之代價，僱用「黃」
    等三名外國人，自每星期一至星期五，晚上八時至八時四十五分許，在止址從事
    樂器演奏之工作。嗣於八十九年二月廿五日，「黃」至高雄市政府警察局外事科
    辦理出境事宜，為警發現其逾期居留，而查獲上情。
二、案經高雄市政府警察局移送臺灣高雄地方法院檢察署檢察官偵查起訴。
    理  由
一、訊據被告甲○○及丙○○二人，均矢口否認有何前開犯行，被告甲○○辯稱：從
    未介紹「黃」至餐廳或ＰＵＢ從事演奏工作，伊原經營芮將傳播有限公司，因「
    黃」與另二名玻利維亞籍外國人主動來找伊，伊幫他們申請工作證，但未獲准，
    伊基於幫助他們解決困境之意，而帶他們到「河西走廊ＰＵＢ」去吃過幾次飯，
    或帶他們到「驫ＰＵＢ」去玩而已云云；被告丙○○則辯稱：「黃」等外國人，
    是甲○○帶來店內吃飯，伊告訴他們可在店內練唱，他們吃飽沒事，三、四個人
    在舞台上練唱一、二次，後來他們自己會騎腳踏車來練唱，練完就走，並沒有給
    付報酬云云。然查，「黃」等三名玻利維亞籍外國人，係於八十八年三月間經人
    介紹認識英文名稱「Ｐｏｌ」的甲○○，由甲○○介紹自八十八年四月初某日起
    至同年五月十五日止，在「河西走廊ＰＵＢ」受僱於丙○○工作及自八十八年五
    月中旬某日起至同年六月中旬某日止，在「驫ＰＵＢ」工作，及之後再由甲○○
    介紹至墾丁及臺南等地區工作之事實，業經「黃」於八十九年二月廿五日、同年
    四月八日及同年五月一日三次警訊所證述明確；被告甲○○又曾於八十九年五月
    九日警訊時自承：「黃」等玻利維亞人共三人，來找伊，稱生活無著請伊幫忙，
    伊曾介紹至「河西走廊ＰＵＢ」及「驫ＰＵＢ」認識老闆，請他們自行談演奏條
    件等語，其所供與「黃」於前開警訊時所證相符，參諸「黃」係事隔經年後，在
    高雄市警察局外事科辦理出境事宜，為警查獲逾期居留而於調查時供出，此有八
    十九年五月廿三日，高雄市政府警察局外事科外事服務站刑事移辦單附卷可稽，
    則「黃」既曾受惠於被告二人而得在台謀生，其應無故意編造事實誣陷被告二人
    之理？故其於警訊時所供，應可採信。被告甲○○雖辯稱：伊早已未從事傳播公
    司工作，無介紹「黃」等人至ＰＵＢ演奏之必要，有友人乙○○可證明云云，惟
    查，乙○○到庭結證稱：因曾向甲○○租借音響設備而認識，但三、四年來，僅
    於今年（九十年）三、四月間，到過被告甲○○的店內一次。只知當時被告甲○○係做電腦英語教學工作等語（本院九十年九月廿四日訊問筆錄參照），則依乙○○所證，尚不能證明被告甲○○於八十八年四月間起，即未從事傳播公司工作
    之事實，故其所證，不能為被告甲○○有利之認定。另被告丙○○辯稱：其於八
    十八年間僱用之員工徐淑娟可證明伊未僱用「黃」等人在ＰＵＢ內演奏云云，且
    證人徐淑娟到庭結證稱：伊自八十八年四月間起至同年十月間止，在「河西走廊
    ＰＵＢ」擔任外場主任工作，其間見過被告甲○○帶「黃」等外國人來吃過二、
    三次飯，吃飯時曾練唱，但不曾僱用他們表演云云（本院九十年八月廿日訊問筆
    錄參照）。惟查，「黃」等三名外國人在「河西走廊ＰＵＢ」演奏之時間係自晚
    上八時起至八時四十五分止，每次受有酬勞每人一千八百元，此業經「黃」於警
    訊時所證明，而「黃」又因在臺逾期居留，缺少生活費，才找被告甲○○協助找
    工作機會，其等又曾因缺少生活費而積欠被告甲○○借款，其並欲積蓄回國之機
    票費用，故其在一般晚上之用餐時間，若僅在餐廳用餐後練唱而未從事演奏工作
    賺取報酬，則如何賺取生活費用維持在臺之生活？故「黃」於警訊時所證：在「
    河西走廊ＰＵＢ」演奏，受有報酬等語之情，與常情相符，又與被告甲○○於警
    訊時所供相符合，業如前述，實可採信，被告丙○○所辯及證人徐淑娟所證，雖
    相符合，但與常情有違，參諸徐淑娟曾受僱於被告丙○○，其所證當有迴護被告
    丙○○之可能，而不能採信。此外，並有「黃」之外僑入出境記錄查詢報表一紙
    附卷可稽，被告二人犯行，洵堪認定。
二、核被告甲○○媒介玻利維亞籍男子「黃」等三人工作，係違反就業服務法第五十
    六條規定，應依同法第五十九條第一項規定論處。另被告丙○○聘僱未經許可之
    外國人「黃」等三人之行為，係違反就業服務法第五十三條第一款規定，其聘僱
    人數為三人，應依同法第五十八條第一項後段論處。此部分公訴人認被告丙○○
    聘僱之人數為一人，而認應依同條第一項前段論處，容有未洽，惟其起訴之犯罪
    事實與本院認定之犯罪事實，其社會基本事實同一，屬同一犯罪事實，爰變更檢
    察官起訴之法條。審酌被告二人分別非法媒介外國人工作及聘僱未經許可之外國
    人工作，影響主管機關對於外國人聘僱之管理，並減損我國勞工就業機會，於社
    會秩序之維持及就業競爭之公平性，均有危害，惟其媒介及聘僱時間尚短，其對
    社會所生之危害尚未擴大，所犯情節尚屬輕微等一切情狀，爰分別量處如主文所
    示之刑，併均諭知易服勞役之折算標準。
據上論斷，應依刑事訴訟法第二百九十九條第一項前段、第三百條，就業服務法第五
十九條第一項、第五十三條第一款、第五十八條第一項後段，刑法第十一條前段、第
四十二條第二項，現行法規所定貨幣單位折算新臺幣條例第二條，罰金罰鍰提高標準
條例第二條，判決如主文。
本案經檢察官葉芳秀到庭執行職務。
中      華      民      國    九十      年     十一     月    二十九    日
                              臺灣高雄地方法院刑事第六庭
                                  法  官  邱  明  弘
右正本證明與原本無異。
如不服本判決，應於判決送達後十日內，向本院提出上訴狀。
                                  書記官  顏  平  國
中    華    民    國      九十      年      十一      月      二十九    日
附錄法條：
就業服務法第五十三條
雇主不得有左列行為：
一、聘僱或留用未經許可或許可失效之外國人。
二、本人名義聘僱外國人為他人工作。
三、未經許可聘僱或留用他人所申請聘僱之外國人。
四、指派所聘僱之外國人從事申請許可以外之工作。
就業服務法第五十八條第一項：
違反第五十三條第一款、第二款或第三款規定，其聘僱或留用人數為一人者，處六月
以下有期徒刑、拘役或科或併科新臺幣九萬元以下罰金；其聘僱或留用人數為二人以
上者，處三年以下有期徒刑、拘役或科或併科新臺幣三十萬元以下罰金。
就業服務法第五十六條
任何人不得媒介外國人非法為他人工作。
就業服務法第五十九條：
違反第五十六條規定者，處六個月以下有期徒刑、拘役或科或併科新臺幣十五萬元
  以下罰金。
意圖營利而犯前項之罪者，處三年以下有期徒刑、拘役或科或併科新臺幣六十萬元
以下罰金。
以犯第一項之罪為常業者，處五年以下有期徒刑、拘役或科或併科新臺幣一百五十
  萬元以下罰金。
法人之代表人、法人或自然人之代理人，受雇人或其他從業人員，因執行業務犯前
  三項之罪者，除處罰其行為人外，對該法人或自然人亦科以各該項之罰金。


司法院資訊處製作；財團法人民間司法改革基金會備份。
